臺灣屏東地方法院刑事判決　　　　　　100年度交訴字第107號
公　訴　人　臺灣屏東地方法院檢察署檢察官
被　　　告　孫翊誠
上列被告因公共危險案件，經檢察官提起公訴（100 年度偵字第
7145號），本院判決如下：
    主  文
孫翊誠駕駛動力交通工具肇事，致人受傷而逃逸，處有期徒刑陸
月，如易科罰金，以新臺幣壹仟元折算壹日。緩刑貳年，緩刑期
間付保護管束，並應接受參拾陸小時之法治教育課程。
   事  實
一、孫翊誠於民國100 年3 月8 日8 時29分許，駕駛車牌號碼30
    17─GQ號自用小貨車（下稱甲車），沿屏東縣潮州鎮○○路
    由南往北直行，行經該路12號土地銀行潮州分行前，適有蔡
    幸儒騎乘車牌號碼ZZC ─978 號輕型機車（下稱乙車），沿
    同路同向行駛在其前方。詎孫翊誠駕駛上開小貨車自後往前
    超越蔡幸儒所騎乘之上開機車時，不慎擦撞蔡幸儒騎乘之上
    開機車，致蔡幸儒因此人、車倒地，並受有雙肩關節韌帶扭
    拉傷、左右膝關節挫擦傷等傷害（蔡幸儒受傷部分未據告訴
    ）。詎孫翊誠明知駕駛上開自小貨車之動力交通工具肇事，
    並致蔡幸儒受有上開傷害後，竟未設法採取必要之照護措施
    或報警處理，即基於肇事逃逸之故意，駕駛上開自小貨車旋
    即逃離現場，嗣經警循線查獲，始悉上情。
二、案經屏東縣政府警察局潮州分局（下稱潮州分局）報告臺灣
    屏東地方法院檢察署檢察官偵查起訴。
    理  由
一、按被告以外之人於審判外之言詞或書面陳述，除法律有規定
    者外，不得作為證據；又被告以外之人於審判外之陳述，雖
    不符合同法第159 條之1 至第159 條之4 之規定，但經當事
    人於審判程序同意作為證據，法院審酌該言詞陳述或書面陳
    述作成時之情況，認為適當者，亦得為證據；又當事人、代
    理人或辯護人於法院調查證據時，知有第159 條第1 項不得
    為證據之情形，而未於言詞辯論終結前聲明異議者，視為有
    前項之同意，刑事訴訟法第159 條第1 項及第159 條之5 分
    別定有明文。查本判決下列所引用之各項證據方法之證據能
    力，被告孫翊誠於本院100 年10月20日行準備程序及100 年
    12月16日審理時均未予爭執，且迄至言詞辯論終結前亦未再
    聲明異議（參見本院卷第11頁背面至12頁、第36頁背面至39
    頁），本院審酌該等言詞陳述及書面陳述作成時之情況，並
    無不宜作為證據之情事，依刑事訴訟法第159 條之5之 規定
    ，自得作為證據，合先敘明。
二、訊據被告孫翊誠對前揭事實均坦承不諱，本院復審酌：
  (一)被告於上揭時、地，駕駛其所有之上開自小貨車，與被害人
    蔡幸儒騎乘之上開機車發生碰撞，並致蔡幸儒當場人、車倒
    地，受有雙肩關節韌帶扭拉傷、左右膝關節挫擦傷等傷害等
    情，此據證人即被害人蔡幸儒於警詢中證述歷歷（參見潮州
    分局潮警偵字第1000013565號刑案偵查卷宗第7 至10頁），
    且有100 年3 月8 日屏東縣政府警察局潮州分局道路交通事
    故現場圖、道路交通事故調查報告表(一)(二)、屏東縣警察局道
    路交通事故照片黏貼紀錄表24張、茂隆骨科醫院100 年3 月
    11日屏縣衛字第287 號乙種診斷證明書、車號查詢汽車車籍
    、證號查詢汽車駕駛人、車號查詢輕型機車車籍、證號查詢
    機車駕駛人各1 份在卷足佐（見前揭警卷第12至28頁、第31
    至32頁、第37頁、第54至55頁、第57頁），並有現場監視錄
    影光碟1 片附卷可稽，是此部分之事實，應可認定。
  (二)又本事故之發生，係因被告駕駛上開自小貨車由後往前超越
    蔡幸儒所騎乘之上開機車時，不慎擦撞蔡幸儒騎乘之上開機
    車，且蔡幸儒因該碰撞致其左手旋即滑向其上開機車車頭，
    人、車並均往被告駕駛之上開自小貨車右車門部位傾斜倒地
    等情，此經本院於準備程序中勘驗上開監視光碟後確認無誤
    ，並為被告所不爭執，有本院100 年11月18日之勘驗筆錄 1
    份附卷可證（參見本院卷第27頁至28頁），足認被告當時就
    其駕駛動力交通工具肇事，並致蔡幸儒受傷等事實，已有認
    知，詎其竟未下車察看，亦未對被害人蔡幸儒施予救護或報
    警處理，即駕駛上開自小貨車逕行離去現場，是其具肇事逃
    逸之故意，亦可認定。
  (三)綜上所述，被告前揭自白與事實相符，堪予採信。本案事證
    明確，被告之犯行堪以認定，應依法論罪科刑。
三、核被告所為，係犯刑法第185 條之4 駕駛動力交通工具肇事
    致人受傷而逃逸罪。爰審酌被告為高中肄業，有其個人基本
    資料1 紙在卷可稽（參見前揭警卷第34頁），其駕駛車輛發
    生交通事故致被害人蔡幸儒受有上開傷害後，竟未曾停車察
    看，反旋即逕自離去現場，如此輕忽其他用路人之身體、生
    命安全，就其於本案中之犯罪情節，實有可議之處；惟衡量
    被告於本院審理時已坦承犯行，尚知悔悟，又其前未有何犯
    罪前科紀錄，有臺灣高等法院被告前案紀錄表1 份在卷可參
    （參見本院卷第3 至4 頁），素行良好，且已於100 年3 月
    20日與被害人蔡幸儒亦成和解，賠償被害人蔡幸儒新臺幣 2
    萬元，有彼等2 人和解書1 份在卷可證（參見前揭警卷第20
    頁），是兼衡其智識程度，犯罪之情節、犯罪所生危害及犯
    罪後之態度等一切情狀，量處如主文所示之刑，併予諭知易
    科罰金之折算標準，以資懲儆。末查被告未曾因故意犯罪而
    受有期徒刑以上刑之宣告之情，此有臺灣高等法院被告前案
    紀錄表1 份在卷可考，其因一時失慮致罹刑典，惟已與被害
    人達成和解，是被告經此偵審教訓，當知所警惕，而無再犯
    之虞，本院認所宣告之刑均以暫不執行為適當，併依刑法第
    74條第1 項第1 款之規定，宣告緩刑2 年，用啟自新。另為
    期被告能建立正確之法治觀念，不致因受緩刑宣告而心存僥
    倖，爰依刑法第74條第2 項第8 款規定，命其應參加36小時
    法治教育課程，並依刑法第93條第1 項第2 款之規定，諭知
    於緩刑期間付保護管束。
據上論斷，應依刑事訴訟法第299 條第1 項，刑法第185 條之 4
、第41條第1 項前段、第74條第1 項第1 款、第2 項第8 款、第
93條第1 項第2 款，判決如主文。
本案經檢察官劉昀到庭執行職務。
中    華    民    國   100    年    12    月    30    日
                  交通法庭  審判長法  官  楊宗翰
                                  法  官  薛侑倫
                                  法  官  黃姿育
以上正本證明與原本無異。
如不服本判決應於收受判決後10日內向本院提出上訴書狀，並應
敘述具體理由；其未敘述上訴理由者，應於上訴期間屆滿後20日
內向本院補提理由書（均須按他造當事人之人數附繕本）「切勿
逕送上級法院」。
中    華    民    國   100    年    12    月    30    日
                                  書記官  鍾小屏
附錄法條：
中華民國刑法第185 條之4 ：
駕駛動力交通工具肇事，致人死傷而逃逸者，處6 月以上5 年以
下有期徒刑。